臺灣高等法院刑事判決　　　　　　　　100年度上訴字第886號
上　訴　人
即　被　告　賴賢一
上列上訴人因違反槍砲彈藥刀械管制條例案件，不服臺灣板橋地
方法院99年度訴字第3251號，中華民國100年1月26日第一審判決
（起訴案號：臺灣板橋地方法院檢察署99年度偵字第22911號、
第25550號），提起上訴，本院判決如下：
    主  文
上訴駁回。
    理  由
一、按提起第二審之上訴，其上訴書狀應敘述具體理由，為第二
    審上訴必備之程式。此觀民國（下同）96年7月4日修正公布
    刑事訴訟法第361條第2項之規定甚明。倘上訴理由之敘述未
    合乎具體之要求者，其上訴即屬同法第362條前段所定「上
    訴不合法律上之程式」，第二審法院應依同法第367條前段
    之規定，以判決駁回之。至其理由之具體與否，屬第二審法
    院審查範圍，不在第一審法院命補正之列，上訴書狀如已敘
    述理由，無論其具體與否，即無待其補提理由書或命補正之
    問題。此與上訴書狀全未敘述上訴理由者，第一審法院依刑
    事訴訟法第361條第3項之規定，應定期間先命補正之情形，
    尚屬有別。又第二審上訴之目的，既在於請求撤銷、變更原
    判決，則所謂「具體理由」，自應就原判決如何足以撤銷、
    如何應予變更之「事實上」或「法律上」之具體根據，本於
    確實之訴訟資料暨原因事實之所出，逐一敘述、記載，必已
    具體指出原判決事實認定之所憑有如何之錯誤（如原判決所
    採之證據如何不具證據能力，所為證明力之判斷如何違背經
    驗、論理法則等），法律之適用（尤其實體法）有如何之違
    誤，形式上已足以動搖原判決使之成為不當或違法而得改判
    之事由；必要時並應提出有利於己之事證，期使第二審法院
    採納，俾為有利於上訴人之認定，始屬合法。上訴理由之敘
    述，應先合乎具體之要求，始有所敘述可取與否之實體審理
    與判斷之問題。是上訴人之上訴書狀雖敘述上訴理由，但僅
    泛言原判決認定事實錯誤、違背法令、量刑失之過重或輕縱
    等情詞，而未依上揭意旨指出具體事由，或形式上雖已指出
    具體事由，然該等事由縱使屬實，亦不足以認為原判決有何
    不當或違法，或其所陳之事由，與訴訟資料所載不相適合，
    或所指摘原判決之「不當」或「違法」根本不存在者，均應
    認其實質上並未符合具體之要件，庶符節制濫行上訴之立法
    意旨。
二、經查原判決係認定：被告賴賢一前因違反槍砲彈藥刀械管制
    條例案件經本院以94年度上訴字第386號刑事判決判處有期
    徒刑1年2月，併科罰金新臺幣4萬元，於民國（下同）95年5
    月4日判決確定，嗣於96年5月9日縮短刑期假釋付保護管束
    ，於96年7月14日觀護期滿視為執行完畢（本件構成累犯）
    。
    詎其猶不知悔改，明知可發射子彈具有殺傷力之改造槍枝及
    子彈，係屬槍砲彈藥刀械管制條例所管制之違禁物，未經許
    可不得非法持有，竟仍基於持有之故意，於99年8月間某日
    ，在新北市石碇區十分寮附近之產業道路上，向真實姓名不
    詳，綽號「金龍」之成年男子購買可發射子彈具有殺傷力仿
    BERETTA廠92FS型半自動手槍製造之改造槍枝1支（槍枝管制
    編號：0000000000號）、口徑九釐米制式子彈7顆（其中2顆
    因鑑驗試射而擊發）、具有殺傷力由金屬彈殼組合直徑8.9
    釐米金屬彈頭而成之非制式子彈1顆（業因鑑驗試射而擊發
    ），並置於其所駕駛之車牌號碼1922─ZF號自用小客車內而
    持有之。嗣於同年8月29日10時30分許，經警持搜索票，在
    新北市三重區○○○街89號湯城汽車旅館210室停車庫執行
    搜索，於停放該車庫之上開車輛內，扣得前揭槍彈等情，係
    以上開事實業據被告於警、偵訊及原審審理時自白不諱，復
    有扣案改造槍枝1支、口徑9釐米制式子彈7顆、具有殺傷力
    由金屬彈殼組合直徑8.9釐米金屬彈頭而成之非制式子彈一
    顆可資佐證。而前開扣案之槍枝、子彈經送內政部警政署刑
    事警察局以檢視法、性能檢驗法、試射法鑑定結果，認送鑑
    槍枝1支（槍枝管制編號：0000000000號，含彈匣1個），係
    由仿BERETTA廠九二FS型半自動手槍製造之槍枝，車通金屬
    槍管內阻鐵而成，擊發功能正常，可供擊發適用子彈使用，
    認具殺傷力；另送鑑子彈8顆，其中7顆均係口徑九釐米制式
    子彈，經採樣2顆試射，可擊發，另1顆係由金屬彈殼組合直
    徑八點九釐米金屬彈頭而成之非制式子彈1顆，經試射，可
    擊發，認均具有殺傷力乙節，有該局99年9月23日刑鑑字第
    0990121498號鑑定書1件暨所附槍彈照片12幀附卷可稽（見
    偵查卷第66頁、第67頁），被告前開犯行已堪認定。核被告
    所為，係犯槍砲彈藥刀械管制條例第8條第4項之未經許可持
    有可發射子彈具殺傷力之改造槍枝罪、同條例第12條第4項
    之未經許可持有具有殺傷力之子彈罪。而被告所犯上開二罪
    ，為想像競合犯，應從一重之未經許可持有可發射子彈具有
    殺傷力之改造槍枝罪論處。又被告有如事實欄所載刑事科刑
    及執行情形，有本院被告前案紀錄表1份在卷可憑，其於受
    有期徒刑之執行完畢後，五年以內故意再犯本件有期徒刑以
    上之罪，為累犯，應依刑法第47條第1項之規定加重其刑。
    並說明被告係因涉嫌違反槍砲彈藥刀械管制條例、毒品危害
    防制條例等案件，經員警向原審法院聲請搜索票後，並跟監
    被告上開車輛，始前往上址進行搜索，進而搜索查扣上開槍
    彈，且參酌證人莊育銘證述及搜索票之記載，足認員警於查
    緝被告之前，已由可信之線報合理懷疑被告持有槍彈，是縱
    被告於警方持上開搜索票進行搜索時，配合自動交出所持有
    之槍彈，亦不符自首所謂「未發覺」之要件，難依自首規定
    寬減其刑。再審酌槍枝、彈藥之非法持有，危害人身安全及
    社會秩序至鉅，而為國法懸為厲禁，並經各類教育及傳媒宣
    導週知歷數十年，且被告前於91年、98年間，分別因共同未
    經許可持有獵槍、未經許可寄藏可發射子彈具有殺傷力之改
    造手槍，經法院判處罪刑在案，有本院94年度上訴字第386
    號、99年度上訴字第329號刑事判決及上開前案紀錄表各1份
    附卷足按，自應有所警惕，竟再犯本件持有槍枝、子彈案件
    ，欠缺守法觀念，甚為可訾，應予非難，兼衡其持有槍枝、
    子彈之數量，及其素行、犯罪動機、目的、手段、犯罪後坦
    承犯行，態度非惡等一切情狀，就被告上開犯行，量處有期
    徒刑4年2月，併科罰金新台幣10萬元，並諭知併科之罰金易
    服勞役之折算標準。另說明前揭扣案之改造槍枝1支、制式
    子彈5顆，均屬違禁物，依法併予宣告沒收。至其餘扣案具
    有殺傷力之子彈，因鑑驗試射，已不具殺傷力，及扣案不具
    殺傷力口徑0.39吋制式子彈1顆，均非違禁物，爰均不予宣
    告沒收。均已詳敘其憑以認定之證據及理由，並無違背證據
    法則。而原判決依其確認之事實而為法律之適用，亦無違誤
    ，量刑尚屬妥適。
三、被告上訴意旨略以：原審判決違反刑事比例原則、刑事平等
    原則，量刑過重，上訴人曾於98年3月間因未經許可，寄藏
    可發射子彈具有殺傷力之改造手槍，且為累犯，又因犯後一
    再飾詞狡辯，犯後態度不佳，經法院判處有期徒刑3年10月
    ，併科罰金新台幣五萬元，業已確定，本件被告未經許可持
    有可發射子彈具有殺傷力之改造手槍，亦為累犯，然犯後坦
    承犯行，態度非惡，同樣違反槍砲彈藥刀械管制條例第8條
    第4項之罪，卻科處有期徒刑4年2月，併科罰金10萬元，態
    度良好，反而重判，請撤銷原判決改判較輕之刑云云。
四、又刑事審判旨在實現刑罰權之分配的正義，故法院對有罪被
    告之科刑，應符合罪刑相當之原則，使輕重得宜，罰當其罪
    ，以契合社會之法律感情，此所以刑法第57條明定科刑時應
    審酌一切情狀，尤應注意該條所列10款事項以為科刑輕重之
    標準，俾使法院就個案之量刑，能斟酌至當。而「量刑輕重
    係屬事實審法院得依職權自由裁量之事項，苟已斟酌刑法第
    57條各款所列情狀而未逾越法定刑度，不得遽指為違法」（
    最高法院72年度臺上字第6696號判例參照）。經查：本件原
    審判決於量刑時業已說明被告有原審事實欄所載犯罪科刑、
    執行紀錄，其於徒刑執行完畢5年內故意再犯本件有期徒刑
    以上之罪，為累犯，而依刑法第47條第1項加重其刑，並依
    刑法第57條規定，審酌「槍枝、彈藥之非法持有，危害人身
    安全及社會秩序至鉅，而為國法懸為厲禁，並經各類教育及
    傳媒宣導週知歷數十年，且被告前於91年、98年間，分別因
    共同未經許可持有獵槍、未經許可寄藏可發射子彈具有殺傷
    力之改造手槍，經法院判處罪刑在案，有本院94年度上訴字
    第386號、99年度上訴字第329號刑事判決及上開前案紀錄表
    各1份附卷足按，自應有所警惕，竟再犯本件持有槍枝、子
    彈案件，欠缺守法觀念，甚為可訾，應予非難，兼衡其持有
    槍枝、子彈之數量，及其素行、犯罪動機、目的、手段、犯
    罪後坦承犯行，態度非惡等一切情狀」，始為刑之量定，已
    就被告所指稱之各種犯罪情狀加以審酌，並詳細敘明其理由
    ，且在適法範圍內行使裁量權，並無量刑違法或不當之情形
    。又上訴意旨指稱相較於前案違反槍砲彈藥刀械管制條例之
    罪，本案被告犯罪後坦承犯行，態度非惡，原審竟科處較重
    之刑，有違比例原則、平等原則云云，惟按個案之裁量判斷
    ，除非有全然喪失權衡意義或其裁量行使顯然有違比例、平
    等諸原則之裁量權濫用之情形，否則縱屬犯罪類型雷同，仍
    不得將不同案件裁量之行使比附援引為本案之量刑輕重比較
    ，以視為判斷法官本於依法獨立審判之授權所為之量情裁奪
    有否裁量濫用之情事，此與所謂相同事務應為相同處理，始
    符合比例原則與平等原則之概念，迥然有別（最高法院100
    年台上字第21號判決意旨參照）。查被告前於98年3月間雖
    因未經許可寄藏改造手槍罪，經法院判處有期徒刑3年10月
    ，併科罰金5萬元確定，然審諸前案事實為「被告受友人委
    託代為寄藏改造手槍1支」，本案事實為「被告向他人購買
    改造手槍1支及制式子彈7顆、改造子彈1顆並藏置於小客車
    車內而持有之」，犯罪情節明顯不同，且本案被告另持有具
    殺傷力之子彈8顆，相較於前案，對社會治安之危害程度較
    為嚴重，從而，本案量刑之輕重，自不應受前案量刑之拘束
    ；再者，原審為反應持有槍枝、彈藥行為之嚴重性及貫徹刑
    法量刑公平正義之理念，對被告一再非法持有槍枝之行為給
    予非難，並適度加重其刑罰，亦符合法律授與裁量權之目的
    ，且與所適用法規目的之內部界限無違。被告上訴指摘原審
    量刑過重，依上開說明，難謂已敘明具體理由。
五、綜上，被告所提出之上訴狀雖有簡略敘述上開上訴理由；然
    並未具體敘述第一審判決有何判決不當或違法之事實，或量
    刑有何失入之具體情形，即與未敘述具體理由無異。本件上
    訴不合上訴之法定要件，應予駁回，並不經言詞辯論為之。
據上論斷，應依刑事訴訟法第367條前段、第372條，判決如主文
中    華    民    國   100    年    3     月    31    日
                  刑事第十八庭審判長法  官   吳鴻章
                                    法  官   曾淑華
                                    法  官   汪梅芬
以上正本證明與原本無異。
如不服本判決，應於收受送達後10日內向本院提出上訴書狀，其
未敘述上訴之理由者並得於提起上訴後10日內向本院補提理由書
（均須按他造當事人之人數附繕本）「切勿逕送上級法院」。
                                    書記官   劉寶鈴
中    華    民    國   100    年    4     月    6     日